臺灣士林地方法院刑事判決
110年度交易字第11號
公  訴  人  臺灣士林地方檢察署檢察官
被      告  甘連勝



選任辯護人  詹人豪律師（法律扶助）
上列被告因過失傷害案件，經檢察官提起公訴（109年度偵字第1
6857號），本院判決如下：
    主  文
甘連勝犯過失傷害罪，處拘役伍拾日，如易科罰金，以新臺幣壹
仟元折算壹日。
    事  實
一、甘連勝於民國109年7月24日上午騎乘車牌號碼000-000號普
    通重型機車，沿臺北市南港區市民大道7段由東往西方向行
    駛，於同日上午6時2分許，行經該路段與中坡北路交岔路口
    處（下稱本案交岔路口），本應注意左轉彎時，應先顯示方
    向燈換入內側車道，並讓直行車先行，而依當時天候晴、日
    間自然光線、柏油路面乾燥無缺陷、無障礙物、視距良好等
    客觀環境，並無不能注意之情事，竟疏未注意及此，貿然自
    外側車道左轉欲進入中坡北路，適林正彬騎乘車牌號碼000-
    0000號普通重型機車沿同向內側車道超速直行至本案交岔路
    口，見甘連勝所騎乘普通重型機車左轉進入其行進之車道內
    ，乃緊急煞車，致其人車倒地並滑行撞擊甘連勝所騎乘普通
    重型機車，林正彬因而受有左側第2-7肋骨骨折、左側鎖骨
    骨折、左側胸部挫傷、四肢多處深部擦傷等傷害。嗣甘連勝
    於肇事後，在有犯罪偵查權限之公務員知悉肇事人姓名前，
    主動向到場處理之員警坦承其為肇事者而自首接受裁判。
二、案經林正彬訴由臺北市政府警察局南港分局報告臺灣士林地
    方檢察署檢察官偵查起訴。
    理  由
一、本院引用被告以外之人於審判外之陳述，業經檢察官、被告
    及其辯護人於準備程序同意其證據能力（見本院110年度交
    易字第11號卷〈下稱本院卷〉第31頁至第35頁、第83頁），本
    院審酌該等證據作成之情況，核無違法取證或其他瑕疵，且
    與待證事實具有關聯性，認為以之作為證據為適當，依刑事
    訴訟法第159條之5規定，均有證據能力。其餘認定本案犯罪
    事實之非供述證據，查無違反法定程序取得之情，依刑事訴
    訟法第158條之4規定反面解釋，亦具有證據能力。
二、認定事實所憑證據及理由
㈠、上開犯罪事實，業據被告甘連勝於本院審理時坦承不諱（見
    本院卷第235頁、第244頁），核與證人即告訴人林正彬於警
    詢及偵查時證述情節相符（見臺灣士林地方檢察署109年度
    偵字第16857號卷〈下稱偵卷〉第11頁至第13頁、第67頁至第6
    9頁），並有臺北市立聯合醫院忠孝院區109年8月5日診斷證
    明書、臺北市政府警察局南港分局道路交通事故當事人登記
    聯單、現場圖、補充資料表、談話紀錄表、調查報告表、現
    場及車損照片、監視器影像擷圖、本院勘驗筆錄暨附件擷圖
    照片在卷可佐（見偵卷第15頁、第25頁至第31頁、第35頁至
    第43頁、本院卷第84頁至第85頁、第89頁至第109頁），足
    認被告前揭具任意性自白與事實相符，堪以採信。
㈡、按汽車（包括機車，下同）行駛至交岔路口，左轉彎時，應
    距交岔路口30公尺前顯示方向燈或手勢，換入內側車道或左
    轉車道，行至交岔路口中心處左轉，並不得占用來車道搶先
    左轉；轉彎車應讓直行車先行，道路交通安全規則第2條第1
    項第1款、第102條第1項第5款、第7款分別訂有明文，是被
    告騎乘機車時自應注意上開規定並確實遵守之，且依當時天
    候晴、日間自然光線、柏油路面乾燥無缺陷、無障礙物、視
    距良好等客觀環境，並無不能注意之情事，然被告竟未先顯
    示左轉方向燈換入內側車道，亦未禮讓行駛於內側車道之告
    訴人車輛先行，逕自外側車道左轉欲進入中坡北路，致告訴
    人緊急煞車而人車倒地並滑行撞擊被告所騎乘機車，足認被
    告對於本案車禍事故之發生確有過失。又臺北市車輛行車事
    故鑑定委員會、臺北市車輛行車事故鑑定覆議委員會就本案
    車禍過失責任鑑定結果，均認被告在多車道左轉彎不先駛入
    內側車道且不依規定顯示方向燈為肇事主因，有臺北市交通
    事件裁決所110年7月16日北市裁鑑字第1103097499號函暨附
    件臺北市車輛行車事故鑑定會鑑定意見書、臺北市政府交通
    局110年10月12日北市交安字第1103003237號函暨附件臺北
    市車輛行車事故鑑定覆議會覆議意見書在卷可佐（見本院卷
    第175頁至第179頁、第193頁至第198頁），是被告之過失責
    任，洵堪認定。
㈢、本案告訴人與有過失
    按行車速度，依速限標誌依或標線之規定，無速限標誌或標
    線者，行車時速不得超過50公里，道路交通安全規則第93條
    第1項第1款前段訂有明文。查本案肇事路段限速為時速50公
    里，有道路交通事故調查報告表㈠在卷可稽（見偵卷第29頁
    ），是告訴人騎乘機車行駛於上開路段自應遵守限速50公里
    之規定，然經本院勘驗告訴人所配戴行車紀錄器影像可知，
    告訴人之機車自「本案交岔路口前之第3條白色虛線處」（
    圖2）移動至「本案交岔路口之機車停等區前」（圖5），僅
    耗費2秒之時間，有本院勘驗筆錄暨附件擷圖在卷可佐（見
    本院卷第85頁、第103頁至第109頁），而經警到場測量上開
    行徑距離約為37公尺（計算式：3.6+6.1+4.6+5.7+10.5+6.5
    ＝37），亦有臺北市政府警察局南港分局110年3月30日北市
    警南分刑字第1103003184號函暨附件道路交通事故現場測量
    圖在卷可佐（見本院卷第133頁至第135頁），據此計算告訴
    人騎乘機車行至本案交岔路口處之時速約為66.6公里（計算
    式：37m÷2s＝18.5m/s＝66.5km/hrs），已超過該路段速限規
    定，而告訴人對上開車速之計算過程及結果亦不爭執（見本
    院卷第236頁），是告訴人因超速行駛，致其見被告所騎乘
    機車駛入其車道時，欠缺足夠之時間反應及採取適當安全措
    施，因而緊急煞車倒地，是告訴人對本案車禍之發生亦有過
    失甚明，臺北市車輛行車事故鑑定會鑑定結果亦認告訴人超
    速行駛為肇事次因，有上開鑑定意見書在卷可佐（見本院第
    175頁至第179頁），是告訴人對本案車禍事故與有過失，堪
    以認定。至臺北市車輛行車事故覆議會覆議意見雖以無法估
    算告訴人車速，認告訴人係有操控失當之過失，然本案依卷
    內事證已足證告訴人有超速行駛之情事，是此部分覆議意見
    為本院所不採，併此敘明。
㈣、綜上所述，本案事證明確，被告前揭犯行，洵堪認定，應依
    法論科。　　
三、論罪科刑
㈠、核被告所為，係犯刑法第284條前段之過失傷害罪。
㈡、又被告肇事後，於有偵查犯罪權限之公務員知悉肇事人姓名
    前，主動向到場處理之員警承認其為肇事人，有道路交通事
    故肇事人自首情形紀錄表在卷可稽（見偵卷第32頁），足認
    被告係對於未發覺之犯罪自首並接受裁判，依刑法第62條前
    段之規定減輕其刑。
㈢、爰審酌被告騎乘普通重型機車上路，本應遵守道路交通安全
    規則，並謹慎駕駛以維自身及他人安全，竟疏未注意左轉時
    應顯示方向燈、換入內側車道及禮讓直行車先行，貿然自外
    側車道左轉，致斯時在內側車道超速行駛之告訴人緊急煞車
    而人車倒地，誠值非難，兼衡被告與告訴人對於本案車禍事
    故之過失比例、被告犯後坦承犯罪但尚未與告訴人達成和解
    之犯後態度、告訴人所受傷勢程度暨被告自述：高職畢業之
    智識程度，未婚，從事臨時工，日薪約新臺幣1200元，現在
    因疫情關係已有2至3個月無工作，家庭經濟狀況不佳，目前
    祖母住院，但無人需其扶養之生活狀況（見本院卷第245頁
    ）等一切情狀，量處如主文所示之刑，併諭知易科罰金之折
    算標準。
據上論斷，應依刑事訴訟法第299條第1項前段，刑法第284條前
段、第62條前段、第41條第1項前段，刑法施行法第1條之1第1項
，判決如主文。
本案經檢察官陳銘鋒提起公訴，經檢察官余秉甄到庭執行職務。
中　　華　　民　　國　　110 　年　　11　　月　　26　　日
                  刑事第二庭　　法  官  何松穎
以上正本證明與原本無異。
如不服本判決應於收受送達後20日內向本院提出上訴書狀，並應
敘述具體理由。其未敘述上訴理由者，應於上訴期間屆滿後20日
內向本院補提理由書( 均須按他造當事人之人數附繕本) 「切勿
逕送上級法院」。因疫情而遲誤不變期間，得向法院聲請回復原
狀。
                                書記官  蔡宜君
中　　華　　民　　國　　110 　年　　11　　月　　26　　日
附錄本案論罪科刑法條全文：
中華民國刑法第284條
因過失傷害人者，處1年以下有期徒刑、拘役或10萬元以下罰金
；致重傷者，處3年以下有期徒刑、拘役或30萬元以下罰金。